【裁判字號】    90,交簡上,41
【裁判日期】    901130
【裁判案由】    公共危險
【裁判全文】
臺灣高雄地方法院刑事判決                          九十年度交簡上字第四一號
    上  訴  人  丙○○
    即被告
右列上訴人因公共危險案件，不服甲○九十年度雄交簡字第三五四號中華民國九十年
三月二十二日第一審判決（聲請案號：九十年度偵字第四八七三號），提起上訴，甲
○管轄之第二審合議庭判決如左：
    主  文
上訴駁回。
    事  實
一、丙○○於民國九十年二月二十二日晚間，在高雄市某處服用酒類啤酒，並已達動
    作與思考能力均下降之輕度協調功能降低並影響駕駛而不能安全駕駛動力交通工
    具之狀態，猶駕駛車號ＥＧ—二一八○號自小客車上路行駛，沿高雄市苓雅區○
    ○○街由北往南方向行駛，於是日三時二十分許，行經閃紅燈之仁愛三街與閃黃
    燈之興中一路交岔路口時，因服用酒類已影響其反應與控制之能力，適有亦服用
    酒類而不能安全駕駛之乙○○（業經判決確定）駕駛車號ＹＸ—五七一○號自用
    小客車，亦沿高雄市苓雅區○○○路由東往西方向行駛，至前開路口，以其所駕
    駛自小客車之右前側車頭保險桿處與丙○○所駕駛之自小客車之左側車頭引擎蓋
    、葉子板處發生撞擊，經員警到場處理時，並於同日三時五十六分許對丙○○進
    行測試飲酒後其吐氣所含酒精成份，並發現丙○○吐氣所含酒精成份每公升達零
    點三毫克，而知上情。
二、案經高雄市政府警察局苓雅分局報告臺灣高雄地方法院檢察署檢察署偵查後聲請
    簡易判決處刑。
    理  由
一、上訴人即被告丙○○經合法傳喚雖未到庭，惟被告於警詢及上訴理由狀中表示，
    雖其於駕車上路前曾飲用酒類啤酒，但辯稱：伊服用一瓶四百ＣＣ鋁罐裝之啤酒
    ，當時係因遭被告乙○○服用酒類後酒醉駕車撞及，才發生事故，伊經酒測結果
    ，酒精濃度僅為零點三毫克，伊之意識清醒、健步如飛，並無不能安全駕駛，應
    無成立公共危險之餘地。
二、經查：
  （一）按服用毒品、麻醉藥品、酒類或其他相類之物，不能安全駕駛動力交通工具
        而駕駛者，處一年以下有期徒刑、拘役或三萬元以下罰金，刑法第一百八十
        五條之三定有明文。該條之規範仍為圖有效防止服用酒類之駕駛者，酒後駕
        駛車輛在交通往來中所可能衍生之危險，故道路交通管理處罰條例第三十五
        條及刑法第一百八十五條之三就此種危險行為均設有處罰之規定，其構成要
        件，均屬於學說上所謂之「抽象危險犯」。立法者之目的，即在於對於法益
        做前置性保護，亦即在人民生命、身體、財產尚未遭到現實之侵害，或危險
        狀態還未出現前，即以刑法處罰，用以更嚴密地保護各種生活利益。復按醫
        學研指出，酒精使用後對於人體除產生自主神經系統亢奮與認知功能之暫時
        幸缺損外，與駕駛能力有關者為：１、駕駛者對於移動景物之追蹤能力２、
        眼睛經強光照射後恢復視力之能力，及３、駕駛者監視四周之注意力，此三
        種能力在夜間駕車尤其重要，且因許多人飲酒後沒有可自覺之生理反應，以
        致腦部功能已缺損而仍不自知故照常駕車，此即為多數酒後駕車造成意外事
        故之主因之一。且吐氣中所含酒精濃度如達於每公升零點一至零點一五毫克
        時，該行為人則有動作變慢及思考力差之行為障礙，如吐氣中之酒精濃度達
        每公升零點一五至零點四毫克之間時，該行為人則會產生輕度協調功能降低
        ，動作與思考能力更下降；又吐氣中之酒精濃度達每公升零點二五毫克時，
        其駕車上路之肇事率則為一正常人之二倍。而被告為警查獲後所測得之吐氣
        中所含之酒精濃度數值為每公升零點三毫克，有序號四四六○號之酒精濃度
        測試單及高雄市政府警察局以高市警刑字第Ｂ00000000號開立之舉
        發違反道路交通管理事件通知單各一紙在卷可稽。而現行執法實務上雖以呼
        氣酒精濃度每公升零點五五毫克為是否構成公共危險之取締標準，惟行為人
        是否因飲酒而致不能安全駕駛，仍應依具體事證認定之，該取締標準並無拘
        束法院之效力。
  （二）證人即到場處理員警陳念宗到庭陳稱：事故現場並無任何煞車痕，被告當時
        之行為舉止並無特別異常，但被告之眼睛有一點紅紅的等語，另證人即與被
        告駕車擦撞之乙○○亦在庭陳稱：當天一行駛興中一路，該路段是黃燈，伊
        所駕駛之自小客車右前車頭與被告所駕駛自小客車之左側車頭發生擦撞，二
        人均未受傷，被告下車後即蹲在車門邊，被告當時向伊表示頭暈，且被告臉
        上紅紅的等語（均見甲○九十年六月六日訊問筆錄），復據至事故現場處理
        之員警所測繪之道路交通事故調查報告表一份及交通事故談話記錄表二紙所
        載：被告駕車於路寬約八公尺之仁愛三街由北往南方向行駛，仁愛三街方向
        之號誌為閃光紅燈，而證人乙○○則駕車行駛於路寬約十四公尺之興中一路
        由東往西之方向，而興中一路方向則為閃光黃燈號誌，被告所駕駛之自小客
        車於撞擊後停置於前開路口之路中處，車頭朝西、車尾朝東，證人乙○○所
        駕駛之自小客車於肇事後則失控駛至興中一路二五九號前之安全島上，車頭
        朝西、車尾朝東，被告所駕駛自小客車係左側車頭車燈、引擎蓋、葉子板及
        左後輪等處受損，證人乙○○所駕駛之自小客車則是右前車頭保險桿、車輪
        處受損。即本件車禍事故係以車頭左右兩側發生碰撞之方式致生事故，綜合
        兩車撞擊後所停置之位置、車輛因撞擊而受損之處，及道路狀況等情，足認
        被告行駛路段之路寬較證人乙○○行駛方向之路寬為窄之路段，其視距範圍
        較寬廣且較佳之下，竟未注意到證人乙○○駕車沿興中一路方向駛近，又被
        告駕車在行經有閃光紅燈之交岔路口時並未遵守交通號誌即閃光紅燈號誌之
        指示停車後再開，即未先減速接近路口時，先停止於交岔路口前，讓幹道車
        優先通行後，認為安全時方得續行，而逕行向前行駛，致生本件車事故，實
        有違反道路交通安全規則第九十條、第九十四條第三項之相關規定，益徵被
        告因服用酒類後，其反應與控制能力均受影響，因不能安全駕駛動力交通工
        具而肇事甚明。
  （三）綜上，被告所辯顯屬諉卸之詞，並不可採，本件事證明確，被告犯行堪予認
        定。
二、核被告丙○○所為係犯刑法第一百八十五條之三之公共危險罪。原審適用刑法第
    一百八十五條之三、第四十一條第一項、罰金罰鍰提高標準條例第二條，量處上
    訴人拘役二十日，並諭知易科罰金之折算標準，認事用法並無不當，量刑亦屬妥
    適。是上訴人上訴意旨指摘其未達於不能安全駕駛之程度，而認原判決不當，為
    無理由，應予駁回。
三、被告經合法傳喚，無正當理由不到庭，爰不待其陳述逕行判決。
據上論斷，應依刑事訴訟法第四百五十五條之一第三項、第三百六十八條、第三百七
十一條，判決如主文。
中      華      民      國    九十      年     十一     月     三十     日
                              臺灣高雄地方法院交通法庭
                                    審判長法  官 黃建榮
                                          法  官 楊國祥
                                          法  官 程克琳
右正本證明與原本無異。
不得上訴。
                                          書記官 梁瑜玲
中      華      民      國    九十      年     十一     月     三十     日
【附錄本案論罪科刑法條】
刑法第一百八十五條之三：
服用毒品、麻醉藥品、酒類或其他相類之物，不能安全駕駛動力交通工具而駕駛者，
處一年以下有期徒刑、拘役或三萬元以下罰金。


司法院資訊處製作；財團法人民間司法改革基金會備份。
